臺灣高雄地方法院刑事判決　　　　　　　96年度易字第2761號
公　訴　人　臺灣高雄地方法院檢察署檢察官
被　　　告　乙○○
上列被告因違反家庭暴力防治法等案件，經檢察官提起公訴（96
年度偵字第19842 號），本院判決如下︰
    主  文
乙○○違反法院依家庭暴力防治法第14條第1 項所為禁止實施身
體或精神上不法侵害之行為之民事通常保護令裁定，累犯，處有
期徒刑壹年。
    事  實
一、乙○○前於民國 (下同)91 、92年間，因違反家庭暴力防治
    法及妨害自由案件，分別經臺灣臺南地方法院92年易字第85
    1 號、本院92年度簡字第1052號、本院92年度簡字第2594號
    判處有期徒刑5 月、5 月、6 月確定，並定應執行有期徒刑
    1 年3 月；復於92年間，再因違反家庭暴力防治法案件，經
    本院92年度簡字第4667號判處有期徒刑6 月，上開徒刑合併
    接續執行，甫於94年7 月30日縮短刑期執畢，並於翌日出監
    。詎其猶不知悔改，再於95年間，因違反家庭暴力防治法案
    件，經本院95年度簡字第6207號判處有期徒刑6 月 (於96年
    8 月27日易科罰金執行完畢)。 乙○○因上開4 次違反家庭
    暴力防治法案件，經法院科刑判決及刑之執行，竟猶不知戒
    懼謹慎，明知其與甲○○○係母子關係，2 人間具有家庭暴
    力防治法第3 條第3 款所定之家庭成員關係，亦知悉本院於
    94年10月4 日依家庭暴力防治法第13條（舊法，96年3 月28
    日修正公布改列為第14條）規定，以94年度家護字第1176
    號民事通常保護令裁定令其不得對甲○○○實施身體或精神
    上不法侵害之行為，並經本院於95年10月5 日以95年度家護
    聲字第65號裁定上開保護令之有效期間延長至96年10月3 日
    。惟乙○○仍無視上開通常保護令之裁定內容，於96年6 月
    16日下午12時30分許，在其母甲○○○位於高雄縣林園鄉○
    ○路48號之住處，以「幹破你娘李阿素真」之穢語辱罵甲○
    ○○，並向其恐嚇稱：「要放火燒房子」等語，使甲○○○
    心生畏懼，以此方法對甲○○○為精神上之不法侵害行為；
    復基於傷害之故意，持椅子毆打甲○○○之頭部，致甲○○
    ○受有左側顳葉頭部鈍挫傷瘀腫、左膝擦挫傷之傷害，以此
    方法對甲○○○為身體上之不法侵害行為，而違反本院所為
    之前述裁定。乙○○為上開行為而違反上開裁定之內容後，
    於有偵查犯罪權限之機關發覺本件犯罪之前，於同日13時30
    分許到達高雄縣政府警察局林園分局向值班警員自首其犯行
    ，並願接受裁判。
二、案經高雄縣政府警察局林園分局報告臺灣高雄地方法院檢察
    署檢察官聲請簡易判決處刑。
    理  由
壹、證據能力部分：
一、按「被告以外之人於審判外之言詞或書面陳述，除法律有規
    定者外，不得作為證據。」刑事訴訟法第159 條第1 項固定
    有明文。惟按「被告以外之人於審判外之陳述，雖不符前4
    條之規定，而經當事人於審判程序同意作為證據，法院審酌
    該言詞陳述或書面陳述作成時之情況，認為適當者，亦得為
    證據。當事人、代理人或辯護人於法院調查證據時，知有第
    159 條第1 項不得為證據之情形，而未於言詞辯論終結前聲
    明異議者，視為有前項之同意。」刑事訴訟法第159 條之5
    亦規定甚明。本件證人甲○○○於96年6 月16日警詢時之陳
    述及其提出之建佑醫院家庭暴力驗傷診斷書1 紙，雖分屬被
    告以外之人於審判外之言詞陳述、書面陳述，惟檢察官、被
    告於本院調查證據時，知有上情而未於言詞辯論終結前聲明
    異議，本院審酌上開筆錄、驗傷診斷書作成時，較無人情施
    壓或干擾，亦無不當取供或利誘取得之情形，認為以之作為
    本案之證據亦屬適當，是證人甲○○○於警詢中之陳述及上
    開驗傷診斷書之內容，依刑事訴訟法第159 條之5 之規定，
    自得為證據，合先敘明。
二、次按，被告以外之人於偵查中向檢察官所為陳述，除顯有不
    可信之情況者外，得為證據，同法第159 條之1 第2 項定有
    明文。偵查中對被告以外之人（包括證人、鑑定人、告訴人
    、告訴人及共同被告等）所為之偵查筆錄，或被告以外之人
    向檢察官所提之書面陳述，性質上均屬傳聞證據。惟現階段
    刑事訴訟法規定檢察官代表國家偵查犯罪、實施公訴，依法
    其有訊問被告、證人及鑑定人之權，證人、鑑定人且須具結
    ，而實務運作時，檢察官偵查中向被告以外之人所取得之陳
    述，原則上均能遵守法律規定，不致違法取供，其可信度極
    高，職是，被告以外之人前於偵查中已具結而為證述，除反
    對該項供述得具有證據能力之一方，已釋明「顯有不可信之
    情況」之理由外，不宜以該證人未能於審判中接受他造之反
    對詰問為由，即遽指該證人於偵查中之陳述不具證據能力。
    本件證人甲○○○於檢察官96年7 月25日偵查中所為之陳述
     ( 見96 年度偵字第19842 號卷第5 、6 頁)， 被告未曾提
    及檢察官在偵查時有不法取供之情形，或其他顯有不可信之
    情況，依上說明，證人甲○○○於偵查中之陳述，自亦具有
    證據能力。
貳、實體部分：
一、訊據被告乙○○固坦承其知悉上開保護令之內容，有於上開
    時、地辱罵其母王李素貞「幹破你娘李阿素真」及恐嚇要放
    火燒房子，及拿椅子擋甲○○○致其受有前揭傷害之事實。
    惟矢口否認有何違反保護令犯行，辯稱：「因為當時我在教
    我孩子，我媽媽拿切菜菜刀在切竹筍，那時候我跟我媽媽面
    對面，她拿刀向著我揮，說我沒有資格教我的孩子，所以我
    就拿塑膠的椅子想要擋，我在擋，我媽媽就更生氣，因此造
    成我媽媽受傷」等語。
二、經查：
(一)被告坦承其於上開時、地，以上開言語辱罵其母王李素貞及
    恐嚇要放火燒房子乙節，核與證人王李素貞於警詢、偵查及
    本院審理中之證述情節相符，足認其此部分之自白與事實相
    符，堪予採信。
(二)證人王李素貞於警詢時指訴：「在上述時地，乙○○在家中
    拿家中椅子打我頭。」乙語 (見警詢筆錄)。 於偵查中證稱
    ：「當天星期日我二個孫子放假，被告卻一直罵二個孩子，
    罵完他就騎車出去，我就將大門關上。後來我先生將門打開
    ，被告就進來罵我『幹破你娘李阿素真』 (台語)， 並嗆說
    要放火燒房子，之後就拿椅子打我的頭，我就倒下。」等語
     ( 見 偵訊筆錄)。 復於本院96年10月8 日審理中證稱：「
    96年6 月16日下午12時30分許，乙○○有在我家鬧，他來我
    家，他住46號，我住48號。他來我家要帶他兩個孩子，那兩
    個孩子是我們在照顧，他要帶走那兩個小孩，我不讓他帶走
    ，他就拿圓形木椅子要打我，打我的頭部，椅子掉下來又打
    到我的腳，我就暈倒。」、「我孫子過去34號叫我第二個兒
    子，叫我兒子送我去醫院。」、「乙○○要去帶他兒子時，
    他他一直罵三字經，說要給我死的很難看，一直罵一直摔東
    西。也說要放火燒我家房子，要讓我家死的不剩半個人。」
    、「他先罵我，罵完才打，他連名帶姓的罵我。」、「那天
    乙○○拿椅子要打我之前，我沒有拿菜刀揮刀，那天我剛好
    拿菜刀在切竹筍，我那時剛好坐在矮椅子上，所以他拿椅子
    打我時就剛好打在我的頭上。」、「乙○○進來時，我都沒
    有離開椅子。他罵我，我有回他，叫他出去，不要在裡面鬧
    ，他還叫我說可以報警。」、「我兒子用來打我的椅子就是
    警卷內的塑膠椅子。」等語明確 (見當日審判筆錄)。 本院
    審酌證人甲○○○與被告係母子至親關係，苟非確有其事，
    證人甲○○○怎可能誣陷自己之親生兒子？再者，被告於檢
    察官96年7 月25日偵查中自稱其母親要置伊於死地，於本院
    96年9 月17日準備程序中復稱其母親沒有砍到伊，所以伊沒
    有受傷等語 (見準備程序筆錄)， 苟證人甲○○○確有持刀
    揮砍被告並有意置被告於死地，被告怎可能於證人甲○○○
    持刀揮砍之情況下，仍能拿椅子傷害證人甲○○○？而自己
    毫髮無傷？是本院認證人甲○○○之上開證詞，應與事實相
    符，被告所辯因證人甲○○○拿菜刀揮砍伊，伊才拿椅子擋
    ，致王李素貞受傷乙節，要難採信。而證人甲○○○受傷乙
    節，復有甲○○○提出之建佑醫院家庭暴力驗傷診斷書1紙
    在卷可按，足見被告確有拿甲○○○家中之椅子毆打甲○○
    ○頭部，並致其受有左側顳葉頭部鈍挫傷瘀腫、左膝擦挫傷
    之傷害之事實。又被告雖又辯稱其當時在教孩子云云，惟被
    告既自承其有辱罵其母王李素貞「幹破你娘李阿素真」及恐
    嚇要放火燒房子等情，衡諸常情，苟被告真係出於教孩子之
    動機，怎可能於孩子在家之時間，以上開言語辱罵並恐嚇其
    母甲○○○？是本院認被告所辯上情，亦屬卸責之詞，不足
    採信。此外，並有本院94年度家護字第1176號、95年度家護
    聲字第65號民事通常保護令裁定書各1 份及現場照片3 張在
    卷可稽。本件事證明確，被告犯行應堪認定。
三、按家庭暴力者，謂家庭成員間實施身體或精神上不法侵害之
    行為；又家庭暴力罪者，謂家庭成員間故意實施家庭暴力行
    為而成立其他法律所規定之犯罪，家庭暴力防治法第2 條第
    1 項、第2 項著有明文。又家庭暴力所稱之「對身體之不法
    侵害行為」，其文義上包含刑法第277 條第1 項之傷害行為
    ；其所稱之「對精神之不法侵害行為」，其文義上包含同法
    第305 條之恐嚇行為。換言之，刑法之傷害行為、恐嚇行為
    均屬家庭暴力行為之一。亦即，苟行為人之傷害行為、恐嚇
    行為同時符合家庭暴力行為，而有違反法院依家庭暴力防治
    法所核發禁止實施家庭暴力行為之裁定者，僅論以一違反保
    護令罪。查本件被告與告訴人甲○○○係家庭暴力防治法第
    3 條第3 款所定之家庭成員，其上開傷害、恐嚇犯行同時亦
    屬家庭暴力防治法第2 條第2 項之家庭暴力罪，亦違反法院
    依家庭暴力防治法第14條第1 項第1 款所為禁止實施家庭暴
    力之裁定。又被告以上開言詞辱罵證人甲○○○，核屬對甲
    ○○○之精神上不法侵害行為。
四、是核被告所為，係犯家庭暴力防治法第61條第1 款之違反保
    護令罪。又被告前於91、92年間，因違反家庭暴力防治法及
    妨害自由案件，分別經臺灣臺南地方法院92年易字第851 號
    、本院92年度簡字第1052號、本院92年度簡字第2594號判處
    有期徒刑5 月、5 月、6 月確定，並定應執行有期徒刑1 年
    3 月；復於92年間，再因違反家庭暴力防治法案件，經本院
    92年度簡字第4667號判處有期徒刑6 月，上開徒刑合併接續
    執行，甫於94年7 月30日縮短刑期執畢，並於翌日出監，此
    有臺灣高等法院被告前案紀錄表1 份在卷可參，其於有期徒
    刑執行完畢後之5 年內，再因故意犯本件有期徒刑以上之罪
    ，應依刑法第47條第1 項之規定，論以累犯。又被告為上開
    行為而違反上開裁定之內容後，於有偵查犯罪權限之機關發
    覺本件犯罪之前，於同日13時30分許到達高雄縣政府警察局
    林園分局向值班警員自首其犯行，並願接受裁判，此有高雄
    縣政府警察局林園分局林園派出所警員鄭銘嵩出具之職務報
    告1 紙 (報告內誤載本案發生之日期)附 卷可證，亦經證人
    甲○○○於本院96年10月8 日審理時證述在卷，是被告所為
    符合刑法第62條自首之規定。茲審酌被告自首上開犯行，減
    少檢警機關調查犯罪嫌疑人之耗費，認得依法減輕其刑，並
    與前揭加重部分，先加後減之。爰審酌被告前有4 次違反家
    庭暴力法前科，猶不知記取教訓，對親生母親為上開精神、
    身體上之暴力行為，致其親生母親居於恐懼之情狀之下，其
    犯罪所造成之損害實非輕微；復審酌其漠視法院所為保護令
    裁定之效力，法紀觀念淡薄；惟念其犯罪後向警方自首，並
    坦承部分犯行，其犯罪後之態度尚非惡劣，及其犯罪之動機
    、目的、手段等一切情狀，量處如主文所示之刑。
據上論斷，應依刑事訴訟法第299 條第1 項前段，家庭暴力防治
法第61條第1 款，刑法第11條前段、第47條第1 項、第62條，判
決如主文。
本案經檢察官丙○○到庭執行職務。
中　　華　　民　　國　　96　　年　　12　　月　　10　　日
                        刑事第九庭  法  官  陳建和
以上正本證明與原本無異。
如不服本判決應於收受本判決後10日內向本院提出上訴書狀，並
應敘述具體理由，如未敘述上訴理由者，應於上訴期間屆滿後20
日內補提理由書狀於本院（均須按他造當事人之人數附繕本）「
切勿逕送上級法院」。
中　　華　　民　　國　　96　　年　　12　　月　　10　　日
                                    書記官  林姵妤
附錄本判決論罪科刑法條：
家庭暴力防治法第61條
違反法院依第14條第1 項、第16條第3 項所為之下列裁定者，為
本法所稱違反保護令罪，處3 年以下有期徒刑、拘役或科或併科
新臺幣10萬元以下罰金：
　一、禁止實施家庭暴力。
　二、禁止騷擾、接觸、跟蹤、通話、通信或其他非必要之聯絡
      行為。
　三、遷出住居所。
　四、遠離住居所、工作場所、學校或其他特定場所。
　五、完成加害人處遇計畫。
